【裁判字號】    98,聲判,6
【裁判日期】    980227
【裁判案由】    聲請交付審判
【裁判全文】
臺灣臺北地方法院刑事裁定               98年度聲判字第6號
聲  請  人  甲○○
代  理  人  曾海光律師
被      告  乙○○○
上列聲請人因告訴被告詐欺案件，不服臺灣高等法院檢察署檢察
長駁回再議之處分（原處分案號：九十七年度上聲議字第五四五
四號），聲請交付審判，本院裁定如下：
    主  文
聲請駁回。
    理  由
一、按聲請人不服上級法院檢察署檢察長或檢察總長認再議為無
    理由而駁回之處分者，得於接受處分書後十日內委任律師提
    出理由狀，向該管第一審法院聲請交付審判。法院認為交付
    審判之聲請不合法或無理由者，應駁回之。刑事訴訟法第二
    百五十八條之一、第二百五十八條之三第二項前段，分別定
    有明文。
二、本件聲請人甲○○告訴被告乙○○○涉犯詐欺罪嫌，經臺灣
    臺北地方法院檢察署（下稱臺北地檢署）檢察官以九十七年
    度偵字第一五○○四號不起訴處分書為不起訴處分，聲請人
    不服聲請再議，由臺灣高等法院檢察署（下稱高檢署）檢察
    長於民國九十七年十一月二十九日以九十七年度上聲議字第
    五四五四號處分書以再議無理由駁回聲請再議，聲請人於九
    十八年一月六日收受處分書，並於同年月十四日向本院聲請
    交付審判，合先敘明。
三、聲請人原告訴意旨略以：被告乙○○○與劉誼鴻（另經臺北
    地檢署檢察官呈請高檢署檢察長令轉臺灣板橋地方法院檢察
    署檢察官偵辦中）為母子，二人共同意圖為自己不法所有，
    於九十六年十月間，在臺北縣五股工業區ＱＫ咖啡店，由被
    告乙○○○向告訴人甲○○佯稱害怕其子不誤正業亂花錢，
    意欲將其名下之眾多財產辦理信託事宜，同時劉誼鴻亦以虛
    偽協議頂下案外人陳李紅之卡拉ＯＫ店，均使告訴人誤信渠
    等家境良好；至九十六年十二月初，劉誼鴻另以償還信用卡
    債務、辦理其子娶親及信託資產所需代書費用等為由，向告
    訴人商借新臺幣（下同）二百萬元，並由被告乙○○○向告
    訴人保證還款，告訴人不疑有他，遂陸續借款約五百四十三
    萬元予劉誼鴻；九十七年三月六日，劉誼鴻又持一面額八百
    七十萬元之支票一張，欲償還告訴人前欠款，同時再向告訴
    人借款四十五萬元，至九十七年三月十八日，劉誼鴻再持一
    面額一千七百四十萬元之支票，欲請告訴人周轉借款一千萬
    元，告訴人不疑有他，遂先籌得四十萬元予劉誼鴻，其餘尚
    待數日，詎前述票據屆期後均退票，劉誼鴻亦下落不明，告
    訴人始知受騙，因認被告乙○○○與劉誼鴻共同涉犯刑法第
    三百三十九條第一項之詐欺取財罪嫌等語。
四、聲請交付審判意旨略以：
  (一)聲請人於九十六年間認識劉誼鴻，劉誼鴻於同年十月間，載
    其母即被告乙○○○與聲請人約在其任職位於五股工業區內
    之公司附近ＱＫ咖啡店，詢問有關換血相關事宜及花費，言
    談間劉誼鴻表示其母很有錢，被告乙○○○亦當面告知聲請
    人其擁有之財產甚多，惟因恐劉誼鴻不務正業亂花錢，故希
    聲請人能協助辦理財產過戶事宜，當時陳李紅亦在場聽聞；
    再次日被告乙○○○及劉誼鴻更邀同聲請人及陳李紅，由聲
    請人開車共同至新店中正路參觀被告乙○○○所述財產所在
    地，甚至故意讓聲請人看被告乙○○○及劉誼鴻當場向店家
    收租，以達取信聲請人之目的，當時陳李紅亦在場聽聞，處
    分書認定聲請人所述均無他人聽聞云云，實有未當。
  (二)劉誼鴻於九十六年十二月初向聲請人商借二百萬元時，為達
    借款目的，當場電告其母即被告乙○○○，並轉請聲請人接
    聽，電話中被告乙○○○向聲請人表示希能同意借錢予其子
    ，伊將於一個月後其夫返臺時代為清償，當時陳李紅亦在場
    ，經商議後由聲請人向陳李紅借款，再陸續借款予劉誼鴻，
    被告乙○○○與劉誼鴻間顯有共同詐欺聲請人之犯意聯絡，
    否則無須告知聲請人伊會負責還款。
  綜上所述，聲請准予交付審判云云。
五、按犯罪事實應依證據認定之，無證據不得認定犯罪事實，刑
    事訴訟法第一百五十四條第二項定有明文。而事實之認定，
    應憑證據，如未能發現相當證據，或證據不足以證明，自不
    能以推測或擬制之方法，以為裁判基礎。又認定不利於被告
    之事實，須依積極證據，苟積極證據不足為不利於被告事實
    之認定時，即應為有利於被告之認定，更不必有何有利之證
    據。而認定犯罪事實所憑之證據，雖不以直接證據為限，間
    接證據亦包括在內；然而無論直接或間接證據，其為訴訟上
    之證明，須於通常一般之人均不致有所懷疑，而得確信其為
    真實之程度者，始得據為有罪之認定，倘其證明尚未達到此
    一程度，而有合理之懷疑存在，致無從為有罪之確信時，即
    應為無罪之判決。再者，告訴人之告訴，係以使被告受刑事
    訴追為目的，是其陳述是否與事實相符，仍應調查其他證據
    以資審認。最高法院三十年度上字第八一六號、四十年度臺
    上字第八六號、五十二年度臺上字第一三○○號、七十六年
    度臺上字第四九八六號判例意旨可資參照。
六、原不起訴處分書、再議駁回處分書認依調查結果，難認被告
    乙○○○有何與劉誼鴻共同詐欺取財之犯行，其理由已論列
    甚詳，惟聲請人雖仍執前詞再予爭執。經查：
  (一)就聲請人所稱九十六年十月間與被告乙○○○及劉誼鴻在五
    股工業區之ＱＫ咖啡店商談協助辦理財產過戶事宜乙事，僅
    有聲請人、被告乙○○○及劉誼鴻三人在場聽聞，業據聲請
    人於九十七年六月二十日接受偵訊時陳述明確（臺北地檢署
    九十七年度他字第四七九七號卷第十八頁至第二十頁參照）
    ，則聲請人於收受處分書後，始翻異前詞，改稱陳李紅均在
    場聽聞云云，自無可採。
  (二)就聲請人所稱九十六年十二月間，被告乙○○○於電話中表
    示希能同意借錢予其子，伊將於一個月後其夫返臺時代為清
    償，且陳李紅亦在場可證乙事，查聲請人既係以電話與被告
    乙○○○交談，縱陳李紅在場，亦僅得聽聞聲請人所講內容
    ，而無法聽聞被告乙○○○是否確曾為上開言論，是縱檢察
    官就此未予傳訊陳李紅，亦難認有何未予調查之缺失。
七、綜上所述，聲請人於偵查中所指摘不利於被告之事證，業經
    檢察機關詳為調查及斟酌，且原不起訴處分書及高檢署處分
    書所載理由亦未違背經驗法則、論理法則或其他證據法則，
    故認被告乙○○○罪嫌不足，於法並無違誤。聲請人聲請交
    付審判雖臚列前開各項理由，本院就聲請意旨再詳加審酌後
    ，認聲請意旨雖提出諸多質疑，但尚乏無積極之證據足資證
    明被告乙○○○有何與劉誼鴻共同詐欺取財之犯行，而仍有
    合理之可疑存在，聲請人對於駁回再議之處分加以指摘，求
    予交付審判，非有理由。從而，原檢察官及高檢署檢察長分
    別依刑事訴訟法第二百五十二條第十款、第二百五十八條前
    段之規定，對被告予以不起訴處分及駁回再議之聲請，於法
    自無違誤，而本院亦不得再蒐集偵查卷外之證據加以審認。
    是聲請人本件交付審判之聲請，為無理由，應予駁回。
七、依刑事訴訟法第二百五十八條之三第二項前段，裁定如主文
    。
中    華    民    國    98    年    2     月    27    日
                  刑事第九庭審判長法  官  林怡秀
                                  法  官  劉素如
                                  法  官  張詩芸
以上正本證明與原本無異。
本裁定不得抗告。
                                  書記官  顏淑華
中    華    民    國    98    年    2     月    27    日


司法院資訊處製作；財團法人民間司法改革基金會備份。
